臺灣高等法院刑事判決　　　　　　　　95年度上訴字第3297號
上　訴　人
即　被　告　丙○○
　　　　　　　　　　（現另案於台灣台北監獄執行中）
選任辯護人　法律扶助林鴻文律師
上列上訴人因毒品危害防制條例等案件，不服臺灣臺北地方法院
九十五年度訴字第一Ｏ八一號，中華民國九十五年八月十四日第
一審判決（起訴案號：臺灣臺北地方法院檢察署九十五年度偵字
第九三一八號；移送併辦案號：九十五年度偵字第一七六二九號
），提起上訴，本院判決如下：
    主  文
原判決撤銷。
丙○○共同連續運輸第一級毒品，累犯，處無期徒刑，褫奪公權
終身，未扣案之第一級毒品海洛因球貳顆、扣案之第一級毒品海
洛因球顆（合計淨重壹佰零肆點壹公克，純度佰分之肆拾點
壹柒，純質淨重肆拾壹點捌公克）均沒收銷燬之，扣案之包裝
海洛因保險套只及銀色ＬＧ牌0000000000號行動電
話壹支（不含ＳＩＭ卡壹張）均沒收之，運輸第一級毒品所得之
新臺幣壹萬捌仟元沒收之，如全部或一部不能沒收時，以其財產
抵償之。
    事  實
一、丙○○前於民國八十六年間因竊盜案件，經臺灣高等法院以
    八十八年度上易字第二五九一號判處有期徒刑二年，應於刑
    之執行前令入勞動場所強制工作三年，於九十四年一月六日
    因縮短刑期執行完畢，猶不知悔改，明知海洛因係屬毒品危
    害防制條例第二條第二項第一款所列第一級毒品，並屬行政
    院依據修正前懲治走私條例第二條第四項規定公告之管制進
    口物品（係「懲治走私條例公告管制物品項目及其數額」甲
    項第四款規定之管制進出口物品），未經許可不得運輸，亦
    不得私運進口；緣丙○○積欠真實年籍不詳姓名綽號「志勇
    」（下簡稱「志勇」）之成年男子新臺幣（下同）三十萬元
    無力償還，「志勇」遂提議由丙○○前往大陸地區以身體夾
    帶之方式運輸以保險套包裝之海洛因球至臺灣地區，運輸代
    價為每顆（重一兩，三十七點五公克）一萬八千元，丙○○
    因見有利可圖，即允諾之，而與「志勇」、真實姓名年籍不
    詳綽號「阿砲」（下簡稱「阿砲」）之成年男子、綽號「小
    龍」之真實姓名、年籍不詳成年男子（下稱「小龍」）及綽
    號「小朱」之真實姓名、年籍不詳成年男子（下稱「小朱」
    ）基於運輸及私運屬管制進口物品之海洛因進入臺灣地區之
    共同概括犯意聯絡，由「小龍」負責在大陸地區提供海洛因
    、「志勇」負責在臺灣地區承接海洛因、「阿砲」、「小朱
    」則負責在大陸地區聯絡購買事宜、丙○○負責以身體夾帶
    入境之方式，共同連續於下述(一)、(二)時間、地點運輸海洛因
    至臺灣地區：
  (一)、丙○○於九十五年四月十日出境，搭機前往香港，轉乘巴
      士、計程車抵達廣東省東莞黃江鎮，由丙○○將二顆以保
      險套包裝之海洛因球（每顆重一兩，三十七點五公克）塞
      入肛門，由「阿砲」及「小朱」陪同於九十五年四月十二
      日循相同路線，前往香港再搭成中華航空ＣＩ６６６班機
      返臺，將海洛因球二顆運輸、私運進口至臺灣得逞，嗣丙○○於九十五年四月十三日依約前往「志勇」臺北市○○
      區○○路某處住家交貨時，見警察於該處實施臨檢，丙○○遂將一顆海洛因球交予「小朱」，賺得運送費一萬八千
      元，另一顆海洛因球則自行留用。
  (二)、丙○○又於九十五年四月二十日與「阿砲」一同搭機前往
      香港，轉乘巴士、計程車抵達廣東省東莞黃江鎮，由丙○○將以保險套包裝完成之海洛因球三顆（合計淨重一○四
      ．一三公克，空包裝總重一○．九七公克，純度百分之四
      ○．一七，純質淨重四一．八三公克）塞入肛門，於九十
      五年四月二十五日循相同路線，前往香港獨自搭乘中華航
      空ＣＩ６０４班機返臺，於同日十六時許入境桃園中正國
      際機場，將上揭海洛因球三顆運輸、私運進口至臺灣得逞
      。因臺北市政府警察局報請臺灣臺北地方法院檢察署檢察
      官對丙○○等人實施通訊監察，得悉丙○○等人又將於九
      十五年四月二十五日運輸、私運海洛因入境，於同日十六
      時五十分許丙○○抵達桃園中正國際機場入境大廳後，當
      場拘提丙○○，並帶同丙○○前往臺北市○○路一四五號
      臺北市立聯合醫院和平院區（下稱和平醫院）排出以保險
      套包裝之海洛因球三顆扣案，並扣得銀色ＬＧ牌行動電話
      一支（內含0000000000號門號ＳＩＭ卡一張）
      ，而悉上情。
二、案經臺北市警察局報請臺灣臺北地方法院檢察署檢察官偵查
    起訴並經檢察官移送併辦。
    理  由
壹、程序事項
一、按：刑事訴訟法第一百五十九條之五明定：「被告以外之人
    於審判外之陳述，雖不符前四條之規定，而經當事人於審判
    程序同意作為證據，法院審酌該言詞陳述或書面陳述作成時
    之情況，認為適當者，亦得為證據。」、「當事人、代理人
    或辯護人於法院調查證據時，知有第一百五十九條第一項不
    得為證據之情形，而未於言詞辯論終結前聲明異議者，視為
    有前項之同意。」，其立法理由在於傳聞證據未經當事人之
    反對詰問予以核實，乃排斥其證據能力。惟當事人如放棄對
    原供述人之反對詰問權，於審判程序表示同意該等傳聞證據
    可作為證據，此時，法院除認該傳聞證據欠缺適當性外，自
    可承認其證據能力。又當事人、代理人或辯護人於調查證據
    時，知有刑事訴訟法第一百五十九條第一項不得為證據之情
    形，卻表示「對於證據調查無異議」、「沒有意見」等意思
    ，而未於言詞辯論終結前聲明異議者，應視為已有將該等傳
    聞證據採為證據之同意。最高法院九十三年度台上字第三五
    三三號、九十四年度台上字第二九七六號判決亦採同一見解
    。經查：本案被告於原審準備程序期日、審判期日及本院審
    判期日，對本案之陳述證據即：臺北市政府警察局刑事警察
    大隊九十五年四月二十五日扣押筆錄暨扣押物品目錄表（見
    偵查卷第二二至二六頁）、臺灣臺北地方法院檢察署九十五
    年四月三日九五年北檢大餘聲監聽續字第○○○○四○九號
    通訊監察書（偵查卷第二七、二八頁）、臺灣臺北地方法院
    檢察署九十五年二月七日九五年北檢大餘聲監聽續字第○○○一四五號通訊監察書（偵查卷第二九、三十頁）、通訊監
    聽譯文（偵查卷第三一至四十頁）、臺北關稅局扣押物品、
    運輸工具收據及搜索筆錄（偵查卷第四一頁）、臺北市政府
    警察局刑事警察大隊查獲毒品危害防制條例毒品初步鑑驗報
    告單（偵查卷第四二頁）、臺北市政府警察局刑事警察大隊
    指認犯罪嫌疑人紀錄表（偵查卷第四五、四六頁）、丙○○
    國人入出境端末查詢報表（見偵卷第五三至五六頁）、丙○○中華民國護照（見偵卷第八十至八三頁）、丙○○臺灣居
    民來往大陸通行證（見偵卷第八四至九二頁）、贓證物品清
    單（見偵卷第一○二至一○四頁）等等表示對證據能力不爭
    執（本院卷第一二Ｏ頁反面），僅對證據之證明力有所爭執
    ，復於審判期日就本院一一提示之證據於言詞辯論終結前，
    均未就所調查之證據主張有刑事訴訟法第一百五十九條第一
    項不得為證據之情形，本院審酌該書面陳述作成時之情況，
    並無不法之情事，認為適當，是參照上開說明要旨，上開書
    面陳述證據，均有證據能力，合先敘明。
二、被告之警詢筆錄、偵訊筆錄均有證據能力
    按被告之自白，非出於強暴、脅迫、利誘、詐欺、疲勞訊問
    、違法羈押或其他不正之方法，且與事實相符者，得為證據
    。被告陳述其自白係出於不正之方法者，應先於其他事證而
    為調查。該自白如係經檢察官提出者，法院應命檢察官就自
    白之出於自由意志，指出證明之方法。刑事訴訟法第一百五
    十六條第一項、第三項分別定有明文。經查：被告及選任辯
    護人於本院之準備程序抗辯其警詢自白係出於警察刑求云云
    ，惟查：
  (一)、證人即負責訊問之台北市政府警察局刑事警察大隊偵查佐
      劉三榮到本院具結後證稱：「當天是我們持檢察官的拘票
      和指揮書到機場等人，海關通知被告已入境，就到中正機
      場去拘提他到案。從機場到大廳拘提到刑警大隊之前，在
      車程途中有先聊天，了解他犯罪的動機。他有講到是誰跟
      他的，但被告在車上都否認，到醫院照Ｘ光後回到刑警隊
      後，也是否認，直到製作筆錄後才開始說。在製作筆錄之
      前，我沒有說『供出來源可以減輕其刑』的話。製做筆錄
      的過程中有全程錄音錄影。製作筆錄過程中並無對被告非
      法逼供或強暴、利誘之行為。（被告問：假如我不講，錄
      音機就切掉，旁邊那個人就一直教我怎麼講，我講的時候
      就又開始錄音，有無此事？）沒有。（被告問：旁邊那個
      人是否有威脅我，假如毒品拿回不是說乙○○的話，就要
      到大陸將我太太抓起來？）沒有這回事。」等語（本院卷
      第五十七至五十八頁）。
  (二)、證人即紀錄被告警詢筆錄之蘇逸章到本院具結後證稱：「
      被告九十五年四月二十五日、九十五年四月二十六日二份
      筆錄均為我製作，我是紀錄人，並帶被告去醫院照Ｘ光。
      因為檢察官簽發指揮書指揮我們帶被告去照Ｘ光。被告是
      到市刑大之後才帶到醫院去照Ｘ光，在製作九十五年四月
      二十五日之前，沒有與被告聊到本案案情。製作筆錄時有
      全程錄音錄影，製作筆錄過程中沒有對被告施以強暴、利
      誘之不法行為。製作筆錄過程中，並沒有另一人提示被告
      如何作答。製作筆錄時，沒有人對被告威脅。在監聽時，
      他們就說要侵入性的夾帶，所以要照Ｘ光才能辦出來。因
      為我們辦過一個集團，他們運輸方式就是這樣，為了不要
      漏掉才一起申請拘票及指揮書，監聽到他們集團的運輸毒
      品方式就是用侵入性夾帶的方式，才同時申請拘票及指揮
      書。」等語（本院卷第五十九至六十頁）
  (三)、綜上所述，均無證據證明被告之警詢筆錄是遭不正方法非
      法所取得者，是以被告抗辯警詢筆錄中之自白係遭警暗示
      而陳述云云，顯非事實，自不足採。此外，本院亦查無其
      他積極證據足認上開自白筆錄有出於非任意性或非真實性
      之情事，核與刑事訴訟法第一百五十六條第一項之規定相
      符，是以上開被告之警詢筆錄與偵訊筆錄，自得為證據。
三、丙○○至台北市和平醫院內排放毒品之狀況時所拍攝之照片
    八幀（偵查卷第四十七至五十一頁），係照相機所拍攝，且
    與本案犯罪事實均有自然之關聯性，經查並無不得作為證據
    之事由，依法自得作為證據。
四、臺灣檢驗科技股份有限公司二ＯＯ六年五月十二日「濫用藥
    物尿液檢驗報告」（偵查卷第一Ｏ五至一一Ｏ頁），；法務
    部調查局九十五六月二日調科壹字第Ｏ二ＯＯＯ八Ｏ二三號
    鑑定通知書（偵查卷第一一七頁），均係屬於刑事訴訟法第
    二百零六條之鑑定報告，依刑事訴訟法第一百五十九條第一
    項之除外規定（該條立法理由參照），得作為證據
貳、實體事項
一、訊據被告丙○○雖坦承有「第二次即九十五年四月二十五日
    運輸、私運海洛因入境之犯行」，惟否認「第一次九十五年
    四月十二日運輸、私運海洛因入境之犯行」及綽號「志勇」
    就乙○○、「阿砲」就是王祟權云云，惟查：
  (一)、上揭事實，業據被告丙○○於警詢（見偵卷第十至十九頁
      ）、偵查（見偵卷第七五至七九頁）、原審準備程序（見
      原審卷第二七、二八頁）及審理程序（見原審卷第三九頁
      ）中坦承不諱，又被告經警拘提帶往和平醫院所排出之以
      保險套包裝、內含可疑白色粉末球狀物體三顆，經送法務
      部調查局以化學呈色法、氣相層析質譜儀分析法檢驗，均
      含第一級毒品海洛因成分（合計淨重一○四．一三公克，
      空包裝總重一○．九七公克，純度百分之四○．一七，純
      質淨重四一．八三公克），有法務部調查局九十五年六月
      二日調科壹字第○二○○○八○二三號鑑定通知書附卷可
      稽（見偵卷第一一七頁），並有臺北市政府警察局刑事警
      察大隊九十五年四月二十五日扣押筆錄暨扣押物品目錄表
      （見偵卷第二二至二六頁）、臺灣臺北地方法院檢察署九
      十五年四月三日九五年北檢大餘聲監聽續字第○○○○四
      ○九號通訊監察書（見偵卷第二七、二八頁）、臺灣臺北
      地方法院檢察署九十五年二月七日九五年北檢大餘聲監聽
      續字第○○○一四五號通訊監察書（見偵卷第二九、三十
      頁）、通訊監聽譯文（見偵卷第三一至四十頁）、臺北關
      稅局扣押物品、運輸工具收據及搜索筆錄（見偵卷第四一
      頁）、臺北市政府警察局刑事警察大隊查獲毒品危害防制
      條例毒品初步鑑驗報告單（見偵卷第四二頁）、臺北市政
      府警察局刑事警察大隊現場證物照片（見偵卷第四七至五
      一頁）、丙○○國人入出境端末查詢報表（見偵卷第五三
      至五六頁）、丙○○中華民國護照（見偵卷第八十至八三
      頁）、丙○○臺灣居民來往大陸通行證（見偵卷第八四至
      九二頁）、贓證物品清單（見偵卷第一○二至一○四頁）
      等資料附卷足憑，復有銀色ＬＧ牌行動電話一支（內含0
      000000000號門號ＳＩＭ卡一張）扣案足憑，足
      徵被告於警詢、偵查及原審訊問時之自白，與事實相符，
      自堪採信。
  (二)、被告雖於原審供稱：伊染有第一級毒品海洛因毒癮，九十
      五年四月十二日運輸、私運進入臺灣地區之海洛因球二顆
      ，其中一顆係留供自用，而扣案三顆海洛因球，其中一顆
      半係預備供己施用云云（見偵卷第七七、七八頁），被告
      九十五年四月二十五日之採尿經送臺灣檢驗科技股份有限
      公司以ＥＩＡ酵素免疫分析法、ＧＣ／ＭＳ氣相層析質譜
      儀分析法檢驗，呈鴉片類陽性反應，固有臺灣檢驗科技股
      份有限公司九十五年五月十二日濫用藥物尿液檢驗報告附
      卷足憑（見偵卷第一○九頁），然按毒品危害防制條例所
      指之運輸毒品，並不以為他人輸送為必要，其為自己輸送
      者亦包括在內，且運輸不以國外輸入國內或國內輸出國外
      為限，零星夾帶或短途持送而無運輸或販賣之意圖者，始
      得斟酌實際情形依持有毒品罪論科（最高法院九十五年度
      臺上字第三五三三號），然查，被告二次攜帶入境之海洛
      因數量非微，非所謂「零星夾帶」之情形，且自大陸地區
      轉香港搭飛機返臺，路程非短，亦非「短途持送」可比，
      其行為已該當運輸第一級毒品罪之構成要件，是縱認被告
      所辯部分海洛因係供自用等情可採，並無礙於其運輸第一
      級毒品罪之成立，併予敘明。
  (三)、被告於本院雖否認「第一次即九十五年四月十二日運輸、
      私運海洛因入境之犯行」，辯稱：九十五年四月十二日伊
      並未被查獲攜帶毒品，無從證明其自白與事實相符，伊並
      無此部分之犯行云云，惟查：
  １、被告於九十五年四月十三日凌晨十二分、二十二分、二十
      八分、三十九分分別以其00000000號、0000
      0000號電話、Ｚ000000000號行動電話撥打
      「志勇」的Ｚ000000000號行動電話聯絡，告知
      「志勇」的太太，伊與「小朱」及「阿砲」坐同班機回國
      ，丙○○等不到「小朱」及「阿砲」詢問「志勇」的太太
      應如何處理之事實，有監聽譯文在卷（偵查卷第三十五）
      可稽，足證被告丙○○確實與「阿砲」與「小朱」同行至
      明。
  ２、「小朱」分別於四月十三日凌晨二時三十二分、六時十六
      分以Ｚ000000000號行動電話與「阿砲」的Ｚ0
      00000000號行動電話，談及丙○○與「阿砲」及
      「小朱」二人共同走私一百二十萬元的海洛因，「阿砲」
      向「志勇」表示本次走私的毒品，若不好，「小朱將轉賣
      給別人等語之事實，有監聽譯文在卷（偵查卷第三十六頁
      ）可稽，足稽被告丙○○上開自白與事實相符，被告丙○○於本院始否認有第一次犯行，顯係卸責之詞，不足採信
      。
  (四)、檢察官起訴書認定綽號「志勇」就是乙○○、「阿砲」就
      是王祟權，無非以被告丙○○於警詢時之指認即臺北市政
      府警察局刑事警察大隊指認犯罪嫌疑人紀錄表（見偵卷第
      四五、四六頁）為其主要論據，惟查：
  １、被告丙○○於本院堅決否認：綽號「志勇」就是乙○○、
      「阿砲」就是王祟權，辯稱：伊於警詢時胡亂指認云云，
      檢察官固於起訴書記載「綽號『志勇』之乙○○（待到案
      後再行分案偵查），綽號『阿砲』之甲○○（待到案後再
      行分案偵查）」，本院依被告辯護人之聲請向臺灣台北地
      方法院檢察署函查「乙○○、甲○○二人是否偵查終結」
      ，經該署函覆：「本署九十五年度毒偵字第一一九八號被
      告乙○○現經臺灣臺北地方法院裁定送執行強制戒治中並
      未起訴」，有該署九十五年十一月二十七日北檢大宿95毒
      偵1198字第七九九九四號函在卷（本院卷第五十四頁）可
      佐，另並函覆：「本署九十五年毒偵緝字第三二Ｏ號被告
      甲○○業已到案執行觀察勒戒，惟因有繼續施用毒品傾向
      ，刻正向臺灣臺北地方法院聲請強制戒治中」，有該署九
      十六年一月九日北檢大少95 毒偵緝320字第一九二五號函
      在卷（本院卷第九十六頁）可佐，本院依被告辯護人之聲
      請提訊證人乙○○、甲○○二人到庭具結後證稱：均否認
      與被告丙○○共同運輸毒品之犯行，是以被告丙○○於警
      詢時指認：綽號「志勇」就是乙○○、「阿砲」就是王祟
      權，是否屬實，不無疑問。
  ２、按「偵查程序以發現真實之犯罪人為目的，如某甲不屬於
      犯罪之人時，應繼續發現何人（乙或丙甚或丁）為犯罪之
      人；但審判程序，法院只須判斷已被起訴之被告是否為真
      實之犯罪行為人，若經為必要之調查，其所獲得之證據資
      料，仍不足為該被告有罪之論證時，即應為無罪之諭知。
      至該項犯罪事實，究係被告以外何人所為，則無查明之義
      務。」最高法院七十三年台上字第三八九二號著有判例，
      經查：本案依臺灣臺北地方法院檢察署九十五年四月三日
      九五年北檢大餘聲監聽續字第○○○○四○九號通訊監察
      書（偵查卷第二七、二八頁）、臺灣臺北地方法院檢察署
      九十五年二月七日九五年北檢大餘聲監聽續字第○○○一
      四五號通訊監察書（偵查卷第二九、三十頁）、通訊監聽
      譯文（偵查卷第三一至四十頁），足以證明被告丙○○確
      與「志勇」、「阿砲」、「小龍」及「小朱」就上揭運輸
      第一級毒品及私運管制物品進口犯行，具有犯意聯絡及行
      為分擔，為共同正犯，至於綽號「志勇」之人是否為乙○○，綽號「阿砲」之人是否為「甲○○」，「小龍」、「
      小朱」又是何人？此涉及乙○○、甲○○應否起訴之問題
      ，應由檢察官另行偵查處理，併此敘明。
二、法律適用
  (一)、按海洛因係毒品危害防制條例第二條第二項第一款規定之
      第一級毒品，且屬行政院依修正前懲治走私條例第二條第
      四項公告之「管制物品及其數額」甲項第四款所列之管制
      進出口物品。又懲治走私條例第二條第一項所謂私運管制
      物品進口，係指由國外或自大陸地區私運管制物品，進入
      臺灣地區而言；輸入之既遂與未遂，又以是否已進入國界
      為標準；而運輸毒品罪祇以所運輸之毒品已實施運送為已
      足，並非以運抵目的地為完成犯罪之要件，換言之，區別
      該罪既遂、未遂之依據，應以已否起運為準，既已起運，
      構成該罪之輸送行為即已完成，不以達到目的地為既遂條
      件。查：被告丙○○於九十五年四月二十五日大陸地區私
      運、運輸海洛因抵達桃園中正國際機場，雖為警查獲，但
      既已搭機抵達中正國際機場，並下機進入我國領域內，其
      等私運管制物品毒品海洛因進口及運輸毒品海洛因之行為
      皆已經完成，是核被告所為，應係犯毒品危害防制條例第
      四條第一項之運輸第一級毒品罪及懲治走私條例第二條第
      一項之私運管制物品進口罪。其持有第一級毒品之低度行
      為為運輸毒品之高度行為所吸收，不另論罪。
  (二)、刑法修正之新舊法比較
      被告丙○○行為後，刑法已於九十四年二月二日修正公布
      ，並於九十五年七月一日施行，修正後第二條第一項規定
      ：「行為後法律有變更者，適用行為時之法律。但行為後
      之法律有利於行為人者，適用最有利於行為人之法律。」
      此項修正乃為符合刑法第一條罪刑法定主義之要求，貫徹
      法律禁止溯及既往原則，屬規範行為後法律變更所生新舊
      法律比較適用之準據法，無比較新舊法之問題，應逕適用
      修正後刑法決定新舊法之適用，先予敘明。又關於刑法修
      正後之新舊法比較，應就罪刑有關之一切情形，綜其全部
      罪刑之結果而為比較，最高法院九十五年五月二十三日著
      有九十五年度第八次刑庭會議決議可參。刑法修正後，刪
      除第五十六條連續犯之規定，此刪除雖非犯罪構成要件之
      變更，但顯已影響行為人刑罰之法律效果，自屬法律有變
      更，依修正後之刑法第二條第一項規定比較新、舊法結果
      ，舊法第五十六條連續犯之規定乃將被告連續之數行為以
      一罪論，較有利被告。綜合刑法修正前後之比較，以被告
      行為時之法律較有利於行為人，就新舊法有比較之部分，
      自應適用修正前刑法之相關規定予以論處。核被告丙○○
      先後二次私運、運輸海洛因行為，均時間緊接，方法相同
      ，觸犯構成要件相同之罪，顯係基於概括犯意為之，為連
      續犯，依修正前刑法五十六條之規定，以一罪論，惟運輸
      第一級毒品罪法定本刑為死刑、無期徒刑部分依法不得加
      重，應僅就運輸第一級毒品罪法定刑得併科罰金刑部分及
      私運管制物品進口罪加重其刑。
  (三)、按「行為後刑法條文經修正，惟無有利、不利情形（刑
      法第十五條、第二十八條、第三十條之文字修正，第五十
      五條但書、第五十九條實務見解之明文化），應適用裁判
      時法。」最高法院九十五年九月十四日第五次刑事庭臨時
      庭長會議決議在案。又被告行為後，刑法條文經修正，惟
      如刑法第十五條不作為犯、第三十條幫助犯之文字修正；
      第五十五條但書想像競合犯關於科刑之限制、第五十九條
      酌減審認標準之規定，為法理之明文化；第二十六條未遂
      犯減輕其刑之規定移列為第二十五條等，均非屬法律之變
      更問題，應適用裁判時之法律即修正後刑法第五十五條想
      像競合犯之規定，亦有最高法院九十五年第二十一次刑事
      庭會議決議可資參照。經查：
  １、被告丙○○與綽號「志勇」、「阿砲」、「小龍」及「小
      朱」就上揭運輸第一級毒品及私運管制物品進口犯行，具
      有犯意聯絡及行為分擔，為共同正犯。而九十五年七月一
      日經修正生效施行之刑法第二十八條之原條文內容，雖由
      「二人以上共同實施犯罪之行為者，皆為正犯。」，修正
      更改為「二人以上共同實行犯罪之行為者，皆為正犯」。
      然關於上開共同正犯之條文用語之修正，並不影響本件之
      論罪科刑，不生新舊法比較適用之問題，仍應適用裁判時
      之法律即修正後刑法第二十八條之規定。
  ２、另按：現行刑法第二條第一項明文規定：「行為後法律有
      變更者，適用行為時之法律。但行為後之法律有利於行為
      人者，適用最有利於行為人之法律。」惟此「法律變更」
      與法律修正之概念有別；所謂法律變更應係指因法律修正
      而「刑罰」有實質之更異而言（如修正後新舊法法定本刑
      輕重變更或犯罪構成要件寬嚴不同），始有依上開規定為
      準據法而比較適用新法或舊法之問題。如新舊法處罰之輕
      重仍然相同（例如僅形式上修正法律用語或條次移列），
      並無有利或不利之情形，即無適用上開規定為比較之餘地
      ，自應依一般法律適用之原則，適用現行、有效之裁判時
      法論處。最高法院九十五年度台上字第七二四八號判決採
      同一見解。經查：本件被告丙○○以一行為觸犯運輸第一
      級毒品罪及私運管制物品進口罪，為想像競合犯，自應依
      一般法律適用原則，適用裁判時法，即刑法第五十五條之
      規定，從一重即運輸第一級毒品罪處斷。
  (四)、按刑法第二條第一項之規定，係規範行為後「法律變更」
      所生新舊法比較適用之準據法，故被告行為後刑法條文之
      修正，對於被告並無有利或不利之情形者（例如新舊法處
      罰輕重相同，犯罪構成要件亦無寬嚴之別等），即無適用
      修正後刑法第二條第一項之規定比較新舊法適用之問題（
      最高法院九十五年度台上字第五五八九號判決採同一見解
      ）。被告丙○○曾有如事實欄所述之犯罪科刑執行完畢情
      形，有本院被告前案紀錄表一份可參，其受有期徒刑執行
      完畢後，於五年內故意再犯有期徒刑以上之本罪。新刑法
      第四十七條第一項雖將舊刑法修正限制為受徒刑之執行完
      畢，或一部之執行而赦免後，五年以內「故意」再犯有期
      徒刑以上之罪者，始成立累犯。但上述新舊法之規定，
      對於本件被告「故意」犯行使偽造私文書等罪，並無所謂
      「有利或不利」之情形，應無適用修正後刑法第二條第一
      項之規定比較新舊法適用之問題（最高法院九十五年度台
      上字第五五六八號判決採同一見解）。仍應適用裁判時之
      法律即修正後刑法第四十七條第一項之規定，論以累犯，
      （因原審逕行適用行為時法，其結果並無不同，對判決不
      生影響，本院就此毋庸撤銷改判），惟運輸第一級毒品罪
      法定本刑為死刑、無期徒刑部分依法不得加重，應僅就法
      定刑得併科之罰金刑部分遞加重其刑。
三、原判決以被告丙○○罪證明確，予以論科，固非無見，惟查
    ：
  (一)、按「被告以外之人於審判外之言詞或書面陳述，除法律有
      規定者外，不得作為證據，刑事訴訟法第一百五十九條第
      一項定有明文。所謂法律有規定者，即包括同法第一百五
      十九條之一至之五所規定傳聞證據例外具有證據能力之情
      形。故如欲採被告以外之人於審判外之言詞陳述，即警詢
      或檢察官偵查中之言詞陳述為證據時，必須符合法律所規
      定之例外情形，方得認其審判外之陳述有證據能力，並須
      於判決中具體說明其符合傳聞證據例外可信之情況及心證
      理由，否則即有違背證據法則及判決不備理由之違法。」
      最高法院九十五年度台上字第六Ｏ一四號判決採同一見解
      。查：原判決於理由採用下列證據即：臺北市政府警察局
      刑事警察大隊九十五年四月二十五日扣押筆錄暨扣押物品
      目錄表（見偵查卷第二二至二六頁）、臺灣臺北地方法院
      檢察署九十五年四月三日九五年北檢大餘聲監聽續字第○○○○四○九號通訊監察書（偵查卷第二七、二八頁）、
      臺灣臺北地方法院檢察署九十五年二月七日九五年北檢大
      餘聲監聽續字第○○○一四五號通訊監察書（偵查卷第二
      九、三十頁）、通訊監聽譯文（偵查卷第三一至四十頁）
      、臺北關稅局扣押物品、運輸工具收據及搜索筆錄（偵查
      卷第四一頁）、臺北市政府警察局刑事警察大隊查獲毒品
      危害防制條例毒品初步鑑驗報告單（偵查卷第四二頁）、
      臺北市政府警察局刑事警察大隊指認犯罪嫌疑人紀錄表（
      偵查卷第四五、四六頁）、丙○○國人入出境端末查詢報
      表（見偵卷第五三至五六頁）、丙○○中華民國護照（見
      偵卷第八十至八三頁）、丙○○臺灣居民來往大陸通行證
      （見偵卷第八四至九二頁）、贓證物品清單（見偵卷第一
      ○二至一○四頁）等等，作為上訴人即被告丙○○論罪證
      據之一，然未敘明該項陳述如何符合傳聞證據例外，而有
      證據能力之情形及理由，逕採該於審判外之陳述，為被告
      丙○○，自有理由不備之違法。
  (二)、按「毒品危害防制條例第十八條第一項前段規定，查獲之
      第一、二級毒品，不問屬於犯人與否，均沒收銷燬之，乃
      刑法第三十八條第一項第一款之特別規定，採義務沒收主
      義。所謂查獲之毒品，祇要在有罪判決之犯罪事實已經認
      定者，即屬相當，除能證明已經滅失者外，即應依上開特
      別規定，諭知沒收銷燬，不以業經扣押者為必要。」最高
      法院九十五年度台上字第二六五二號判決採同一見解。經
      查：至被告丙○○於九十五年四月十日出境，搭機前往香
      港，轉乘巴士、計程車抵達廣東省東莞黃江鎮，由丙○○
      將二顆以保險套包裝之海洛因球（每顆重一兩，三十七點
      五公克）塞入肛門，由「阿砲」及「小朱」陪同於九十五
      年四月十二日循相同路線，前往香港再搭成中華航空ＣＩ
      ６６６班機返臺，將海洛因球二顆運輸、私運進口至臺灣
      得逞，係查獲之第一級毒品，雖未扣案，依前揭說明，仍
      應宣告沒收，原判決未為處理，亦有木合。
  (三)、至於行動電話內之SIM卡乃使用者向電信業者申請租用而
      僅取得其使用權，不得宣告沒收，最高法院九十五年度台
      上字第四五七一號判決採同一見解。原判決主文竟諭：「
      銀色ＬＧ牌行動電話壹支（內含0000000000號
      門號ＳＩＭ卡壹張）均沒收」，尚有未合。
四、上訴人即被告丙○○以其並無第一次即九十五年四月十二日
    運輸、私運海洛因入境之犯行」而指摘原判決不當，為無理
    由，惟原判決既有前揭瑕疵而無可維持，自應由本院將原判
    決撤銷予以改判。爰審酌被告因積欠債務，竟與「志勇」等
    人共同謀議，以身體夾帶入境之方式，連續二次運輸海洛因
    至臺灣地區，經警查獲海洛因合計淨重一○四．一三公克，
    純度極高，若未被查獲而流入市面，對於國民健康與社會治
    安所生之危害甚鉅，惟念其犯後尚能坦承部分犯行，尚知悔
    悟，扣案毒品在未流入市面前即被查獲，及衡酌其素行、所
    生危害等一切情狀，量處無期徒刑，併依刑法第三十七條第
    一項之規定，宣告褫奪公權終身。
五、沒收之諭知
  (一)、被告丙○○於九十五年四月十日出境，搭機前往香港，轉
      乘巴士、計程車抵達廣東省東莞黃江鎮，由丙○○將二顆
      以保險套包裝之海洛因球（每顆重一兩，三十七點五公克
      ）塞入肛門，由「阿砲」及「小朱」陪同於九十五年四月
      十二日循相同路線，前往香港再搭成中華航空ＣＩ６６６
      班機返臺，將海洛因球二顆運輸、私運進口至臺灣得逞，
      係查獲之第一級毒品，雖未扣案，但查無證據證明其業已
      滅失，仍應依毒品危害防制條例第十八條第一項前段之規
      定，宣告沒收銷燬之（最高法院九十五年度台上字第二六
      五二號判決採同一見解）。
  (二)、扣案之海洛因球三顆（合計淨重一○四．一三公克，空包
      裝總重一○．九七公克，純度百分之四○．一七，純質淨
      重四一．八三公克），係第一級毒品，應依毒品危害防制
      條例第十八條第一項前段規定沒收銷燬之。
  (三)、至用以包裝海洛因之保險套三只，既經與毒品分開秤重，
      足見可以獨立分離，具有防止毒品外逸、裸露、潮濕之功
      能，並便於攜帶及運輸，而扣案之銀色ＬＧ牌Ｚ0000
      00000號行動電話壹支（不含ＳＩＭ卡壹張）則係被
      告所有用以與「志勇」等人聯絡運輸海洛因相關事宜，業
      據被告丙○○供承在卷，爰均依毒品危害防制條例第十九
      條第一項規定，併予宣告沒收。至於行動電話內之SIM卡
      乃使用者向電信業者申請租用而僅取得其使用權，不得宣
      告沒收。
  (四)、至被告運輸海洛因所得一萬八千元之報酬，應依毒品危害
      防制條例第十九條第一項之規定諭知沒收之，如全部或一
      部不能沒收時，以其財產抵償之。
六、臺灣臺北地方法院檢察署九十五年九月六日北檢大餘95 偵
    17629字第六Ｏ四九七號函移送該署九十五年度偵字第一七
    六二九號被告丙○○違反毒品危害防制條例案件，請求合一
    審判，惟查該移送部分之事實與本案為事實上同一案件，本
    院自得合一審判，併此敘明。
據上論斷，應依刑事訴訟法第三百六十九條第一項前段、第三百
六十四條、第二百九十九條第一項前段，毒品危害防制條例第四
條第一項、第十八條第一項前段、第十九條第一項，懲治走私條
例第二條第一項、第十一條，刑法第二條第一項，修正前刑法第
十一條前段、第五十六條；刑法第五十五條、第四十七條、第三
十七條第一項，判決如主文。
本案經檢察官黃東焄到庭執行職務。
中　　華　　民　　國　　96　　年　　3　　月　　15　　日
　　　　　　　　　刑事第一庭    審判長法　官  蔡長溪
　　　　　　　　　　　　　　　　　　  法　官  陳春秋
　　　　　　　　　　　　　　　　　　  法　官  林俊益
以上正本證明與原本無異。
如不服本判決，應於收受送達後十日內向本院提出上訴書狀，其
未敘述上訴之理由者並得於提起上訴後十日內向本院補提理由書
（均須按他造當事人之人數附繕本）。
                                      書記官  廖月女
中　　華　　民　　國　　96　　年　　3 　　月　　16　　日
附錄：本案論罪科刑法條全文
毒品危害防制條例第4條
製造、運輸、販賣第一級毒品者，處死刑或無期徒刑；處無期徒
刑者，得併科新臺幣 1 千萬元以下罰金。
製造、運輸、販賣第二級毒品者，處無期徒刑或 7 年以上有期徒
刑，得併科新臺幣 7 百萬元以下罰金。
製造、運輸、販賣第三級毒品者，處 5 年以上有期徒刑，得併科
新臺幣 5 百萬元以下罰金。
製造、運輸、販賣第四級毒品者，處 3 年以上 10 年以下有期徒
刑，得併科新臺幣 3 百萬元以下罰金。
製造、運輸、販賣專供製造或施用毒品之器具者，處 1 年以上 7
年以下有期徒刑，得併科新臺幣 1 百萬元以下罰金。
前五項之未遂犯罰之。
懲治走私條例第2條
私運管制物品進口、出口逾公告數額者，處 7 年以下有期徒刑，
得併科新臺幣 3 百萬元以下罰金。
前項之未遂犯罰之。
第 1 項所稱管制物品及其數額，由行政院公告之。
懲治走私條例第11條
走私行為之處罰，海關緝私條例及本條例無規定者，適用刑法或
其他有關法律。
